【裁判字號】    90,再抗,18
【裁判日期】    900628
【裁判案由】    不動產所有權移轉登記
【裁判全文】
臺灣高等法院民事裁定  九十年度再抗字第一八號
      聲  請  人  甲○○
右抗告人因與乙○○、丙○○、丁○○等間不動產所有權移轉登記事件，對於中華民
國九十年一月八日臺灣臺北地方法院八十九年度抗更(一)字第三一號所為裁定提起抗告
，本院裁定如左：
      主    文
聲請駁回。
聲請訴訟費用由聲請人負擔。
    理    由
一、按依民事訴訟法第四百九十六條第一項第十三款規定提起再審之訴，須當事人發
    現之證物，於前訴訟程序未經斟酌，且一經斟酌，即可受較有利之裁判者為相當
    ，若該證物在前訴訟程序中已經斟酌，或縱經斟酌，亦不能受較有利之裁判者，
    即不得據以提起再審之訴（最高法院七十九年度台上字第二○六八號判決意旨參
    照）。而上開規定於對確定裁定聲請再審者準用之，同法第五百零七條復有明文
    規定。
二、本件聲請人之聲請意旨略以：聲請人對於台北地方法院八十六年度重訴字第八八
    二號判決提起上訴，因未繳納第二審裁判費，經原法院於八十九年五月九日以裁
    定命聲請人於收受送達後五日內補正，該裁定並未送達予指定之送達代收人陳志
    忠律師，亦未送達至聲請人之戶籍地，而除於同年五月十一日寄至「臺北市○○
    路五六號一樓之一」，待寄存逾期，經郵局於同年七月六日退回外，並又寄往「
    臺北市○○路○段四三號五樓」，郵務機關在未晤聲請人之情形下，竟於同年五
    月二十四日交由設於該址之弘群聯合律師事務所職員饒純恩收受，而其並非聲請
    人之同居人或受僱人，原法院所為之送達即非合法。待該律師事務所許麗紅律師
    發現有誤，於同年六月八日將該裁定轉交予聲請人，聲請人旋即於翌日上午攜款
    前往繳納，由於原法院已於同年六月五日作成駁回之裁定，法官遂不准聲請人繳
    款，於更審時已由訴訟代理人陳明，並請求調閱原法院會客登記簿，且詢問原審
    法官、書記官當時情形，即可知聲請人未能繳交裁判費，其責在法院，非聲請人
    不繳，原法院未予查證，而查證並無礙難之處，如經查證斟酌，聲請人應可受較
    有利之裁判，更審時亦未斟酌，率為駁回之裁定，即有民事訴訟法第四百九十六
    條第一項第十三款「當事人發現未經斟酌之證物或得使用該證物者」之情形云云
    。
三、查，聲請人主張之前揭事實，業據其訴訟代理人於本院八十九年度抗更(一)字第三
    一號不動產所有權移轉事件審理時，陳述明確，且經本院於前揭裁定中審酌，並
    認定八十九年五月九日臺灣臺北地方法院命補繳上訴裁判費之八十六年度重訴字
    第八八二號民事裁定於八十九年五月二十五日之送達非屬合法，惟聲請人自認其
    於同年六月八日已收受，自是日起即應視為合法送達（原裁定第一頁倒數第二行
    至第二頁第十一行）。又按提起民事訴訟應依民事訴訟費用法第二條規定繳納裁
    判費，此為必須具備之程式，欠缺此程式而經限期命其補正，當事人逾期仍不遵
    行者，即應認其訴為不合法。聲請人於八十九年六月八日業已收受前揭臺灣臺北
    地方法院命補裁判費之裁定，且本院八十九年十二月二十二日審理時，亦命聲請
    人之代理人劉厲生律師查報聲請人有無依前揭臺灣臺北地方法院命補費之裁定繳
    納上訴裁判費，惟遲至本院九十年一月八日八十九年度抗更(一)字第三一號民事裁
    定駁回聲請人對臺灣臺北地方法院八十九年六月五日駁回其上訴之裁定之抗告前
    ，聲請人仍未依前揭臺灣臺北地方法院命補裁判費之裁定補繳，致上訴程式有欠
    缺，經命補正而未補正為由，是聲請人於八十九年六月九日於臺灣臺北地方法院
    欲繳納上訴之裁判費被拒之主張，縱然屬實，惟聲請人嗣後仍遲未依前揭臺灣臺
    北地方法院命補費之裁定繳納，致本院以其上訴之程式有欠缺而駁回，是原裁定
    有無就臺灣臺北地方法院會客登記簿為調查並斟酌，聲請人不因此而受較有利之
    裁判。揆諸首揭說明，聲請人再審之聲請，為無理由，不應准許。
四、據上論結，本件再審為無理由，依民事訴訟法第五百零七條第五百零二條第二項
    、第九十五條、第七十八條，裁定如主文。
中      華      民      國    九十      年      六      月    二十八    日
                              民事第十五庭
                                  審判長法  官  劉  靜  嫻
                                        法  官  李  錦  美
                                        法  官  吳  光  釗
右正本係照原本作成。
如不服本裁定，應於收受送達後十日內向本院提出抗告狀，並應繳納抗告費新台幣四
十五元正。
中      華      民      國    九十      年      七      月      二      日
                                        書記官  于      誠


司法院資訊處製作；財團法人民間司法改革基金會備份。
